臺灣高等法院臺中分院刑事判決　 94年度重上更(八)字第110號
上　訴　人
即 自訴 人　財團法人基督教神召會福音傳播協會
代　表　人　甲○○
上　訴　人
即　被　告　乙○○
右上訴人等因被告業務侵占案件，不服臺灣臺中地方法院81年度
自字第486號中華民國81年8月19日第一審判決，提起上訴，經判
決後，由最高法院第八次發回更審，本院判決如下：
    主　　  文
原判決撤銷。
本件自訴不受理。
    理      由
一、本件自訴意旨略以：乙○○原為台中市西屯區福上巷17弄21
    號財團法人基督教神召會福音傳播協會（下稱傳播協會）之
    董事長，自民國73年 7月13日其就任該傳播協會董事長起，
    至81年 1月16日該傳播協會董事長正式變更登記由新任董事
    長甲○○，就該傳播協會所有之房屋多棟，均由其負責管理
    出租，並收取租金，其係從事業務之人，竟意圖為自己不法
    之所有，自76年8月1日起至81年 1月16日之期間內，連續將
    該傳播協會所有坐落台中市西屯區福上巷中泰五弄12號、16
    號、18號、20號、22號等五棟房屋先後依序出租不詳姓名之
    承租人及周水順（自78年2月1日起承租12號）、喬志聖（77
    年8月1日起承租18號）、張彭順貞（80年 5月10日起承租20
    號）、洪文玉（79年6月1日起承租22號）等人，並將其本人
    或其不知情之妻林鳳英按月向不詳姓名承租人及周水順、喬
    志堅、張彭順貞、洪文玉等各承租人所收取而為其業務上所
    持有之租金，共計新台幣（下同）157萬500元，全部予以侵
    占入己，嗣於81年 5月18日，乙○○在傳播協會之辦公室與
    甲○○、白美玲夫婦及該傳播協會牧師即董事李俊賢當場會
    算後，甲○○始悉其情，乙○○於會算後，即諉稱其稍待即
    如數將款還清，不必簽名等語，拒絕在李俊賢當場所代筆之
    會算單上簽名，旋即攜帶其所保管提供雙方據以會算之資料
    離去。因認被告乙○○涉犯刑法第336條第2項、 第342條業
    務侵占、背信罪嫌。
二、按自訴之提起，應委任律師行之，又第二審之審判，除本章
    有特別規定外，準用第一審審判之規定，刑事訴訟法第 319
    條第2項、第364條明定，此乃法定必備之程式。且按刑事案
    件，一經提起公訴、自訴或上訴而繫屬於法院，訴在該審級
    法院繫屬中，訴訟主體相互間即發生訴訟上之權利義務關係
    ，此訴訟關係，法院與當事人均應受其拘束，故訴訟繫屬繼
    續中，訴訟關係固然存在，該繫屬法院自應加以審判，但一
    經終局裁判，審級訴訟關係即已消滅，從而自訴案件倘經繫
    屬之第一審或第二審法院為終局判決，原有審級之訴訟關係
    即歸於消滅，當事人若表示不服，提起第二審或第三審上訴
    ，乃繫屬於另一審級之開始，與該上訴審發生另一審級之訴
    訟關係，刑事訴訟法施行法第7條之3前段復明定92年9月1日
    施行之修正刑事訴訟法施行前，已「繫屬於各級法院之案件
    」，其以後之訴訟程序，應依修正刑事訴訟法終結之。再參
    照刑事訴訟法第38條準用第30條規定及司法院院字第1755號
    解釋，自訴人委任律師為代理人之委任狀，應於每一審級提
    出，案件於該審級終結後，原有委任效力即不復存在。則自
    訴案件已為第一審或第二審判決者，原有審級訴訟關係既歸
    消滅，其後提起上訴時，本諸舊程序用舊法，新程序用新法
    之一般原則，重新繫屬於上訴審之自訴案件，自訴人自應依
    修正後之規定委任律師為代理人（最高法院94年度第6、7次
    刑事庭會議決議參照）。如自訴人未委任代理人，法院應定
    期間以裁定命其委任代理人，逾期仍不委任者，應諭知不受
    理之判決，並得不經言詞辯論為之，刑事訴訟法第329條第2
    項、第307條亦有明文規定。
三、經查，本件自訴人財團法人基督教神召會福音傳播協會於92
    年9月1日修正刑事訴訟法施行前之 81年6月25日向臺灣臺中
    地方法院自訴被告乙○○涉犯業務侵占、背信罪，其自訴因
    係於修正刑事訴訟法施行前提起，合乎當時刑事訴訟法之規
    定，基於起訴恒定原則，其於當時已依法取得之訴訟權，即
    屬其合法正當之信賴利益，不得因嗣後法律之修正即予剝奪
    ，其自訴自屬合法。但第一審判決後，自訴人及被告均不服
    而提起第二審上訴，迭經本院判決後又經由最高法院於94年
    6月9日第八次發回本院更審時，修正刑事訴訟法既已施行，
    依首開說明，自應依新法之規定，委任律師為代理人，如未
    委任，第二審法院應裁定命其補正。故本件自訴人更審後之
    第二審上訴，既未委任律師為代理人，核與前開規定不合，
    是以本件自訴之法律上必備程式顯有欠缺，經本院於 94年7
    月29日依刑事訴訟法第364條準用同法第329條第2 項之規定
    ，命自訴人於本裁定送達後七日內補正之，該裁定於 94年8
    月4日送達予自訴人，此有本院送達證書在卷可憑。 自訴人
    於送達生效後迄今未依裁定內容補正，其自訴之程序違背規
    定，本乎程序優先原則，依修正後之刑事訴訟法第329條第2
    項規定，自應諭知不受理之判決，爰由本院將原判決予以撤
    銷改判，另諭知本件自訴不受理，並不經言詞辯論為之。
據上論斷，應依刑事訴訟法第369條第1項前段、第364條、第329
條第2項、第343條、第307條，判決如主文。
中　　華　　民　　國　　94　　年　　8 　　月　　18　　日
              刑事第九庭   審判長法　官　陳　筱　珮
                                 法　官　趙　春　碧
                                 法　官　張　國　忠
上列正本證明與原本無異。
如不服本判決應於收受送達後十日內向本院提出上訴書狀，其未
敘述上訴之理由者並得於提起上訴後十日內向本院補提理由書（
均須按他造當事人之人數附繕本）。
                                 書記官　林　玉　惠
中　　華　　民　　國　　94　　年　　8 　　月　　22　　日
                                                      Ｒ
